# 享有搬迁补偿的搬迁，在完成之前发生的搬迁支出的会计处理

提问人：slolnlg 时间：2023-02-21 10:26:21
关于搬迁损益的确认时点，近来可以看到许多监管案例。
但是对于搬迁损益确认之前，相关的收款和支出要如何确认，似乎没看到明确的指引，因此在此提出疑问和讨论。
关于搬迁损益确认时点，最近看到下面的观点：
《上海证券交易所会计监管动态 2022 年第 4 期》
【搬迁补偿事项的会计处理问题】：因整体搬迁而发生的多项补偿项目应当如何会计处理？
案例： 2019 年下半年，Y公司被政府要求实施整体征收搬迁。根据拆迁补偿协议，补偿款总额为 20 亿元，包括房屋及其他附属物补偿 10 亿元、土地补偿 4 亿元以及停工损失补偿 6 亿元，拨款单位为住建局。补偿款根据企业腾空土地进展情况分批次拨付。截至 2021 年末，公司已收到补偿款 12 亿元。公司本次搬迁不适用《企业会计准则解释第 3 号》的规定，主要是因为补偿款的拨付并非出自财政部门直接拨付的预算支出资金。会计处理上，公司将前述补偿全部视作资产处置。具体而言，公司认为，老厂区的房屋拆除、土地收储以及停工损失三项工作分头推进，不互为前提条件,并且政府选定评估机构对三部分补偿金额分别进行了评估，补偿价格公允。因此，公司将三项工作视为三项履约义务，根据各项履约义务的完成时间和验收情况确认相应资产处置损益。 2021 年，公司按照拆迁补偿协议完成了老厂区房屋及其他附属物的拆迁清算，确认资产处置损益 3 亿元。另因土地尚未达到收储条件，政府也未验收停工损失情况，未确认后两项补偿产生的损益。Y公司因整体搬迁而发生的多项补偿项目，是否可以分别确认相关损益？公司房屋拆除部分的搬迁补偿收益能否在 2021 年确认？
分析：根据《企业会计准则第 14 号——收入（ 2017 年修订）》，企业应当在合同开始日识别该合同所包含的各单项履约义务，然后在履行了各单项履约义务时分别确认收入。履约义务，是指合同中企业向客户转让可明确区分商品的承诺。只有企业向客户承诺的商品同时满足下列条件的，才能作为可明确区分商品：（一）客户能够从该商品本身或从该商品与其他易于获得资源一起使用中受益；（二）企业向客户转让该商品的承诺与合同中其他承诺可单独区分。
本案例中，公司不应将房屋拆除、土地收储以及停工损失三部分视为三项履约义务，并且分别确认相关搬迁补偿损益。主要理由如下。一是政府支付对价的主要目的是征收土地，地面附属物的拆迁清理只是土地收储的前期准备工作，政府并不会从拆除房屋及其他附属物本身获益。对于停工损失补偿也是如此，政府不会从公司安置职工及复工复产中获益。二是在现有补偿协议下，公司也无法做到在不拆除地面附属物的情形下单独交付土地，房屋拆除是移交土地的必要前提。三是公司以评估报告中对各项补偿的作价独立估值为由分拆合同履约义务的做法不妥。参考会会计部《上市公司执行企业会计准则案例分析（ 2020 ）》中的案例7-03相关案例之二，该交易的实质是资产处置，对价所包含内容只是定价时的考虑因素，而不是识别单项履约义务的依据，对应的损益应当在土地移交时一次性确认。因此， 2021 年不得确认房屋拆除相关资产处置损益。
综上， Y 公司因整体搬迁迁而而 发 生的多生的多 项补偿项 目目，， 应 当当 视为 一一 项 履履 约义务 ，，整体作整体作 为资产处 置交易置交易 进 行会行会 计处 理理，，除非除非 资产处 置部分与政府 补 助部分能 够 明明确确区分区分，， 对 政府政府 补 助部分助部分适适用政府用政府 补 助相助相关关准准 则规 定定 处 理。理。
问题：
假设不存在政府补助，如果要在土地移交时一次性确认搬迁损益，那么：
1 ）搬迁完成之前，收到的搬迁补偿款，先计入什么科目呢？假设合同中有约定，若搬迁方没有按约定实施搬迁，则需要将补偿款退回以及赔偿相应利息，是否计入【其他应付款】比较合适？
2 ）在搬迁完成之前，对于发生的搬迁支出或者处置的固定资产产生的损失或收益，均不能计入损益，那是否应计入“合同履约成本”？在报表上应该列入什么科目呢？ 流动性如何区分呢？一般来说，如果资产摊销年限超过一年，计入其他非流动资产。
疑问：本案例是资产处置，形成的资产摊销年限应该不超过一年吧，莫非计入存货嘛？
脑雾又开始弥漫了。。。。

回答人：chenyiwei
1 、在搬迁完成（完成被征收地块的“腾房交地”并经过征收单位验收确认，下同）前已收到的补偿款，列入其他流动负债或者其他非流动负债（取决于预计能否在资产负债表日后一年内完成搬迁）。
2 、根据《监管规则适用指引——会计类第 3 号》之“3-10 搬迁补偿事项的会计处理”：
对于企业收到的不满足专项应付款确认条件（“因公共利益进行搬迁”以及”政府从财政预算直接拨付”）的搬迁补偿款，一般情况下认为，在满足市场化原则、补偿价格公允的前提下，该款项实质上是政府为取得土地使用权等资产向企业支付的交易对价。对于实践中存在的各类搬迁补偿名目，企业通常应当将其整体作为资产处置对价进行会计处理，除非有确凿证据表明搬迁补偿款存在政府补助成分（如提前搬迁奖励款等附带额外政策条件和使用条件的奖励），且政府补助与资产处置部分能够明确区分，则对于政府补助部分，企业应当按照政府补助准则相关规定进行会计处理。
对于企业为履行上述资产处置交易而发生的房屋及其他附属物拆除损失、搬迁费用、停产停业期间支付的职工薪酬等费用，如果预计能够通过未来资产处置对价予以补偿的，企业可以按照流动性将其暂时计入其他流动资产或其他非流动资产，在处置资产终止确认时转入损益，否则应当在相关费用发生时计入损益。
实务中一般将尚未满足搬迁收益确认条件时已发生的、预计可获得补偿的支出列报为其他流动资产或者其他非流动资产。搬迁补偿不是企业的“日常活动”，不应列入存货。